臺灣高雄地方法院民事裁定
111年度聲字第210號
聲  請  人  彭宗信    
上列聲請人因與相對人AV000-H108116、AV000-H108117間請求損
害賠償事件，聲請交付法庭錄音光碟，本院裁定如下：        
    主  文
聲請駁回。
    理  由
一、聲請意旨略以：本件原審（即本院鳳山簡易庭109年度鳳簡
    字第708號）判決直接影響聲請人財產權之法律上利益，原
    審訴訟行為在原審法庭錄音光碟內有完整翔實之紀錄，非卷
    證內紙本筆錄所概括，聲請人上訴目的是針對原審審理與調
    查過程有何與判決書記載不同而必須於本訴訟中為具體指摘
    ，所以有請求交付原審於民國110年8月20日及111年2月8日
    開庭之法庭全程錄音內容光碟之必要。另本院於111年8月29
    日之準備程序庭期，受命法官完全沒有就卷證內之待證事項
    物證勘驗與人證之調查為具體之曉諭及闡明即草草終結準備
    程序，相關實際訴訟行為亦非卷證內紙本筆錄所能概括，故
    也有請求交付該次錄音光碟之必要。為此，依據法院組織法
    第90條之1第1項前段規定，請求准予聲請人付費並交付原審
    於110年8月20日、111年2月8日開庭及二審於111年8月29日
    之法庭全程錄音內容等語。
二、按法庭錄音係為輔助製作言詞辯論筆錄之用，此觀民事訴訟
    法第213條之1規定即明。次按準備程序筆錄應記載下列各款
    事項：㈠各當事人之聲明及所用之攻擊或防禦方法；㈡對於他
    造之聲明及攻擊或防禦方法之陳述；㈢前條第一項所列各款
    事項及整理爭點之結果。民事訴訟法第271條定有明文。復
    按法院書記官應於言詞辯論筆錄內記載之事項，係為公證言
    詞辯論之事項而作，除民事訴訟法第213條第1項各款、第2
    項規定外，僅須記載辯論進行之要領，以符訴訟經濟原則，
    節省有限之司法資源及人民之訴訟負擔。是法庭筆錄與法庭
    錄音，各有其制度目的，法院書記官就言詞辯論期日之全部
    ，尚無逐字記載其內容之必要。其次，當事人將其在言詞辯
    論時所為之聲明或陳述記載於書狀，當場提出，經審判長認
    為適當者，得命法院書記官以該書狀附於筆錄，並於筆錄內
    記載其事由。筆錄內引用附卷之文書或表示將該文書作為附
    件者，其文書所記載之事項，與記載筆錄有同一之效力。同
    法第214條、第215條分別定有明文。當事人如認筆錄記載之
    言詞辯論要領，尚有未盡其意者，自得依上開規定提出記載
    詳實之書狀，並加以引用，仍不影響其訴訟權之保障（最高
    法院109年度台抗字第744號民事裁定參照）。另依同法216
    條第2項規定，訴訟關係人對於筆錄所記有異議者，法院書
    記官得更正或補充之；如以異議為不當，應於筆錄內附記其
    異議、同法第219條另規定，關於言詞辯論所定程式之遵守
    ，專以筆錄證之。亦即訴訟程序應以筆錄為唯一之證據，不
    許以他種證據證之（最高法院28年渝上字第2474號判決意旨
    參照）。又參酌同法第213條之1前段之立法理由，載明利用
    錄音機或其他機器設備之目的係輔助製作言詞辯論筆錄，以
    提昇筆錄製作之效率。是法庭錄音之目的僅在輔助筆錄之製
    作，並非取代筆錄。關於法庭程序仍專以筆錄證之，而不得
    以法庭錄音內容排除筆錄之效力。準此，訴訟當事人或其他
    關係人如爭執筆錄所記與法庭實際進行情形有所出入者，為
    排除原始筆錄之證據力，首應循聲請法院核對法庭錄音，據
    以更正或補充筆錄途徑以為救濟，其聲請法院直接交付法庭
    錄音光碟，若無充分理由，並符合法定要件，自不應准許，
    以免違反訴訟程序應以筆錄為唯一之證據之法律規定。
三、按法庭錄音、錄影光碟或數位錄音、錄影內容非民事訴訟法
    第242條第1項所規定之卷內文書，當事人依該項規定聲請閱
    覽、抄錄或攝影之卷內文書，或預納費用聲請付與繕本、影
    本或節本，自不包括法庭錄音、錄影光碟。又法院組織法於
    104年7月1日修正公布第90條第3項規定，在庭之人非經審判
    長許可，不得自行錄音、錄影；未經許可錄音、錄影者，審
    判長得命其消除該錄音、錄影內容。並於同法第90條之1第1
    項前段增訂當事人及依法得聲請閱覽卷宗之人，因主張或維
    護其法律上利益，得於開庭翌日起至裁判確定後6個月內，
    繳納費用聲請法院許可交付法庭錄音或錄影內容。其立法理
    由謂：法庭錄音或錄影內容載有在庭陳述人員之錄音或錄影
    資訊，涉及他人個資，為兼顧法庭公開與保護個人資訊之衡
    平性，避免法庭錄音或錄影內容遭人惡意使用，仍應由法院
    審酌其聲請是否具有法律上利益而為許可與否之決定。而法
    庭錄音錄影及其利用保存辦法第8條第1項亦規定「當事人及
    依法得聲請閱覽卷宗之人，因主張或維護其法律上利益，聲
    請交付法庭錄音或錄影內容時，應敘明理由，由法院為許可
    與否之裁定」。考量法院對於參與法庭活動者實施錄音或錄
    影之主要目的在於輔助筆錄製作，顯係出於執行審判職務之
    目的需要，而法庭錄音或錄影內容載有參與法庭活動者之聲
    紋、情感活動等內容，涉及人性尊嚴、一般人格權及資訊自
    決權等核心價值，為憲法保障人民基本權之範疇，故其蒐集
    、處理及利用，應兼顧法庭公開與保護個人資訊之衡平性，
    避免法庭錄音內容遭惡意使用。是以，當事人及依法得聲請
    閱覽卷宗之人聲請交付法庭錄音或錄影內容依規定必須敘明
    「因主張或維護其法律上利益」之理由，由法院就具體個案
    審酌該聲請是否確有因主張或維護法律上利益而必須持有法
    庭錄音或錄影之正當合理關連性。倘當事人及依法得聲請閱
    覽卷宗之人僅陳明為訴訟需要，而未具體敘明法院審理有何
    程序違背或法院筆錄疏漏等必須藉由法庭錄音或錄影內容之
    付與，始足以主張或維護其法律上利益之理由，自與上開法
    院組織法第90條之1、保存辦法第8條第1項等規定要件不符
    ，不應准許（最高法院109年度台抗字第1650號刑事裁定可
    資參照）。依此，當事人聲請法院交付法庭錄音光碟，自不
    得逾越錄音係為輔助製作筆錄特定目的之必要範圍，且須具
    有正當合理之關聯，並敘明其主張或維護法律上利益，始認
    聲請有法律上利益。
四、經查，聲請人係本院111年度簡上字第111號損害賠償事件之
    上訴人，為原審之被告，固為依法得聲請閱覽卷宗之人，惟
    聲請人提出本件聲請僅泛稱原審判決影響其財產權之法律上
    利益，本院準備程序未就物證勘驗與人證調查為具體曉諭及
    闡明等語，並未具體敘明所聲請交付期日之言詞辯論、準備
    程序筆錄，就民事訴訟法第213條第1項、第271條規定之應
    記載事項有何漏載或記載不明確之處，或其記載內容與法庭
    實際進行情形有何不符之處，參諸前揭規定及裁判要旨，難
    認聲請人已具體敘明其所主張或維護法律上利益，而有必須
    交付法庭錄音光碟，始足以主張或維護其法律上利益之理由
    。又聲請人於原審言詞辯論及二審準備程序均係親自到場全
    程參與，於開庭程序進行中得藉由法庭螢幕當場察看書記官
    筆錄內容記載情形，如上所述，法庭程序專以筆錄證之，而
    庭訊內容既經原審、本院作成筆錄，聲請人依民事訴訟法第
    242條第1項規定聲請閱覽當日筆錄取得開庭之文字紀錄即為
    已足，縱聲請人閱覽後認筆錄記載與法庭實際進行情形不符
    ，亦應具體指明法院筆錄不符之處，聲請法院核對法庭錄音
    ，據以更正或補充筆錄以為救濟，尚無聲請交付法庭錄音光
    碟之必要。此外，本院審酌聲請人與相對人間損害賠償事件
    與性騷擾有關，依法不得公開審理，本院鳳山簡易庭於110
    年8月20日、111年2月8日為言詞辯論時亦為不公開審理，其
    程序係以不公開法庭行之，基於當事人或關係人之人格權、
    隱私權應予相當保障之考量，自難依聲請人所請交付法庭錄
    音光碟。
五、綜上所述，聲請人聲請交付原審、本院之法庭錄音光碟，未
    能具體釋明有必須交付法庭錄音光碟，始足以主張或維護其
    法律上利益之理由，其聲請於法未合，不應准許，應予駁回
    。
六、依民事訴訟法第220條規定，裁定如主文。
中　　華　　民　　國　　111 　年　　12　　月　　2 　　日
              民事第五庭審判長法　官  秦慧君
　　　　　　　　　　　　　　　法  官  王耀霆
　　　　　　　　　　　　　　　法  官　鄭靜筠
以上正本係照原本作成。
本裁定不得抗告。
中　　華　　民　　國　　111 　年　　12　　月　　2 　　日
                              書記官  李方云